臺灣基隆地方法院民事判決
110年度訴字第359號
原      告  御姿沛國際股份有限公司

法定代理人  張聖源  
被      告  邱兆宏  

            邱宏廷  


上列當事人間分割共有物事件，本院於民國110年9月30日言詞辯
論終結，判決如下：
    主  文
兩造共有如附表所示之不動產准予變價分割，所得價金按兩造於
附表「建物之權利範圍欄」所示應有部分比例分配。
訴訟費用由兩造依附表「建物之權利範圍欄」所示應有部分比例
負擔。
    事實及理由
壹、程序部分：
    本件被告邱宏廷經合法通知，未於言詞辯論期日到場，核無
    民事訴訟法第386 條所列各款情形，爰依原告之聲請，由其
    一造辯論而為判決。
貳、實體部分：
一、原告主張：
(一)兩造為附表所示之房屋及其基地共有人（下稱系爭不動產；
    應有部分比例各如附表之土地、建物權利範圍欄所示），而
    兩造就系爭不動產並無不能分割之協議，亦無不能分割之情
    形，復因兩造無法達成分割協議，為此依民法第823條第1項
    、第824條第2項規定，請求分割共有物。而系爭不動產現由
    被告所占有，依系爭不動產之現況難以原物分割，為免其利
    用價值減損而無以為良好經濟使用，遂請求以變價分割方式
    分割系爭不動產，併將售得價金按兩造應有部分比例分配予
    各共有人。
(二)並聲明：請准兩造共有之系爭不動產准予變價分割，所得價
    金按共有之應有部分比例分配。
二、被告答辯：
(一)被告邱兆宏：系爭不動產目前係由伊姑姑邱碧雲居住，伊比
    較希望購買原告就系爭不動產之應有部分比例，但對原告本
    件主張無意見等語。　　
(二)被告邱宏廷未於言詞辯論期日到場，亦未提出書狀作何聲明
    或陳述。
三、本院之判斷：
(一)按各共有人，除法令另有規定外，得隨時請求分割共有物，
    但因物之使用目的不能分割或契約訂有不分割之期限者，不
    在此限。共有物之分割，依共有人協議之方法行之。分割之
    方法不能協議決定，或於協議決定後因消滅時效完成經共有
    人拒絕履行者，法院得因任何共有人之請求，命為下列之分
    配：以原物分配於各共有人。但各共有人均受原物之分配顯
    有困難者，得將原物分配於部分共有人。原物分配顯有困難
    時，得變賣共有物，以價金分配於各共有人；或以原物之一
    部分分配於各共有人，他部分變賣，以價金分配於各共有人
    ，民法第823條第1項、第824條第1項、第2 項分別定有明文
    。又法院定共有物分割之方法，固可由法院自由裁量，惟應
    斟酌各共有人之意願、利害關係、共有物之性質、分割後之
    經濟效用及公共利益等為公平決定（最高法院81年度台上字
    第16號、89年度台上字第724 號判決意旨參照）。經查，原
    告主張附表所示之系爭不動產為兩造所共有，應有部分各如
    土地、建物權利範圍欄所示，且無不能分割之協議，亦無不
    能分割之情事，復兩造未能達成分割之協議等情，業據原告
    提出建物第二類登記謄本、本院民國110年1月25日基院麗10
    9司執清字第15963號不動產權利移轉證書等件為證（頁15至
    18），並經本院調取系爭不動產之土地、建物查詢資料（頁
    33至47）、本院109年度司執字第15963號清償債務強制執行
    卷宗（按：原告就系爭不動產之應有部分係依上開執行事件
    拍賣所取得）確認無訛，而被告邱兆宏對原告之主張當庭表
    示無意見，被告邱宏廷則經合法通知並未到場（按：未參與
    調解程序，亦未參與言詞辯論程序），復未提出書狀答辯，
    自堪信原告之主張為真實。可知，原告就系爭不動產對其餘
    共有人即被告為分割共有物之請求，揆諸前開說明，即無不
    合，應予准許。又本院審酌系爭不動產位於5層樓之公寓建
    築內（按：本院109年度司執字第15963號卷頁7、8；本院卷
    頁47），乃屬公寓大廈之某一獨立區分所有權客體，併斟酌
    系爭不動產之結構、外觀各節，殊難採用原物分割方式，否
    則各共有人僅能分得結構遭破壞且可能全無出入門戶、面積
    甚微之不完整建物，影響所及，不僅有害於系爭不動產之整
    體價值，並有難以作為通常使用之虞，導致分割後之建物嚴
    重欠缺經濟上之利用價值，堪認採原物分割之方法顯有困難
    。又以變價方式分割，經公開競價結果，當得獲與市價相當
    之價金，再依應有部分比例分配予兩造，對各共有人均屬公
    平，較符合全體共有人之利益，且參以變賣共有物方式為分
    割時，依民法第824條第7項規定，除買受人為共有人外，共
    有人仍有依相同條件優先承買之權，是兩造如認經由公開拍
    賣機制所拍定之價格係一合理可接受之價格，亦得經由優先
    承買權之行使，取得系爭不動產之全部，與前揭以原物分配
    共有人其中一人，補償其餘共有人之結果並無二致，且買受
    人取得系爭不動產完整所有權，可使所有權歸屬與使用關係
    均趨於一致，而使物之交易及使用關係單純化，進而促進其
    經濟價值等情狀，本院認系爭不動產尚不適宜採取原物分配
    或併用金錢補償，或併用部分原物分配及部分變賣而以價金
    分配之分割方法，應以變價分割即變賣後以價金分配予各共
    有人之方法最為妥適，爰判決兩造共有之系爭不動產應予變
    價分割，所得價金按附表「建物之權利範圍欄」所示之應有
    部分比例分配（按：亦即平分）。
(二)綜上所述，原告依民法第823條第1項、第824條第2項規定之
    共有物分割請求權，請求變價分割，本院斟酌系爭不動產之
    上開情事，認原告所提出之方案即變價分割，將變價後所得
    價金按兩造於附表「建物之權利範圍欄」所示應有部分比例
    分配，核屬正當，應予准許。
(三)末按共有物分割、經界或其他性質上類似之事件涉訟，由敗
    訴當事人負擔訴訟費用顯失公平者，法院得酌量情形，命勝
    訴之當事人負擔其一部，民事訴訟法第80條之1 定有明文。
    本件分割共有物之訴係固有必要共同訴訟，原、被告之間本
    可互換地位，原告起訴雖於法有據，但被告之應訴實因訴訟
    性質所不得不然，故本件分割共有物之訴訟費用應由兩造按
    附表「建物之權利範圍欄」所示各共有人應有部分之比例分
    擔（按：亦即平分），並諭知如主文第2項所示。
四、據上論結，本件原告之訴為有理由，依民事訴訟法第385條
    第1項前段、第80條之1、第85條第1項，判決如主文。
中　　華　　民　　國　　110 　年　　10　　月　　29　　日
                  民事庭　法  官  曹庭毓
上列正本係照原本作成。
如不服本判決，應於送達後20日內向本院提出上訴狀（上訴狀應
表明上訴理由）並繳納上訴審裁判費，如於本判決宣示後送達前
提起上訴者，應於判決送達後20日內補提上訴理由書（均須按他
造當事人之人數附繕本）。
如委任律師提起上訴者，亦應一併繳納上訴審裁判費。
中　　華　　民　　國　　110 　年　　10　　月　　29　　日
                          書記官  黃婉晴

　　　　　　　　　　　　 
　　　　　　　　　　　　 
　　　　　　　　　　　　 
　　　　　　　　　　　　 
　　　　　　　　　　　　 
　　　　　　　　　　　　 　　　　　　　　　　　　 
附表：110年度訴字第359號         編  號   土         地         坐         落     地  目  面    積   權   利   範   圍  縣  市 鄉鎮市區   段 小段   地    號   平方公尺  １ 基隆市  中山區 德育段  0000-0000 建 360.26 原告：30分之1 被告邱兆宏：30分之1 被告邱宏廷：30分之1 

編    號   建   號    基地坐落 --------------    建物門牌 主要建築材料 建物面積（平方公尺）         權利範圍          層數、層次及面積   附屬建物用途 及面積  1 00000-000 基隆市○○區○○段000000000地號 -------------- 文化路201號3樓  鋼筋混凝土造 層次：4層 層數：5層 層次面積：118.57 總面積：118.57  陽台：10.46 原告：3分之1 被告邱兆宏：3分之1 被告邱宏廷：3分之1